【裁判字號】    92,上易,207
【裁判日期】    920226
【裁判案由】    侵占
【裁判全文】
臺灣高等法院刑事判決                            九十二年度上易字第二０七號
    上  訴  人
    即  被  告  乙○○
右上訴人因業務侵占案件，不服臺灣臺北地方法院，九十一年度易字第一四二九號，
中華民國九十一年十二月十二日第一審判決（起訴案號：臺灣臺北地方法院檢察署九
十一年度偵緝字第六七六號，含九十年度偵字第二五一０五號）提起上訴，本院判決
如左：
    主  文
原判決撤銷。
乙○○意圖為自己不法之所有，而侵占對於業務上所持有之物，處有期徒刑陸月，如
易科罰金，以佰元折算壹日。
    事  實
一、乙○○自民國八十九年五月間某日起至九十年六月五日止，受僱於經營濱江巴士
    洗車場（台北市○○街五０六號）之甲○○，負責洗車、出售洗車券之工作，並
    保管洗車場之營業收入。其間，因甲○○準備於九十年五月十九日出國，乃於九
    十年五月中旬及九十年五月十八日，指示並交付乙○○對外銷售各一百張之洗車
券，乙○○明知甲○○出國期間，應善盡職守，忠於託付，然因沈迷賭博及支付
    生活所需，竟萌生貪念，基於為自己不法所有意圖，旋將陸續出售二百張洗車券
    收入合計新台幣（下同）五萬餘元，悉數挪供為賭資及日常花用。迨於甲○○回
    國後，乙○○自覺虧空之款項一時無法填補，即自九十年六月五日起避不上班。
    甲○○至此始發覺乙○○未繳回出售洗車券之營收，不甘損失而報警處理。
二、案經甲○○訴由臺灣臺北地方法院檢察署檢察官聲請簡易判決處刑，原審認不宜
    逕以簡易判決處刑，改依通常程序審理。
    理  由
一、訊據上訴人即被告乙○○對於於右揭時、地受僱於甲○○，並於九十年五月中旬
    及九十年五月十八日，經甲○○指示並交付對外銷售各一百張之洗車券，其竟將
    陸續出售各一百張洗車券之收入合計新台幣（下同）五萬餘元，悉數挪供為賭資
    及日常花用之事實供承不諱，惟辯稱：伊有跟老闆說錢伊先借用，老闆有要伊補
    回來云云。經查：右揭業務侵占之犯罪事實，業據上訴人即被告乙○○於偵查供
    承：「．．．是李（甲○○）拿給我二百張洗車券去賣，一張賣二百八十元至三
    百元不等，我賣了得五萬餘元」（偵字第六七六號卷第十三頁反面），於原審時
    供承：「（對於檢察官所起訴之犯罪事實有無意見《朗讀簡易判決處刑書記載之
    全部犯罪事實》？是否認罪？）認罪。」「（是否自八十九年五月受僱該洗車場
    ，直到九十年六月間離職？）是，我是因為洗車券的問題，自認為無法給老闆交
    代才自己離職。」「（卷附扣案三張洗車券，告訴人指稱是交由你賣給客人，有
    何意見？《提示》）沒有。」「（出售之洗車券所得何時拿去使用？）洗車券是
    慢慢賣掉，所得有的打麻將輸掉，有的買東西花用掉，老闆分二次各將一百張的
    洗車券給我，第一次的一百張賣一個星期左右，第二次的一百張也差不多一星期
    左右賣光。」「（在洗車場擔任何工作？）負責洗車、賣洗車券及保管洗車之營
    業收入。」（原審卷第十八頁至第二十頁）等語綦詳，核與告訴人甲○○於偵查
    及原審審理中指訴被告於任職濱江巴士洗車場期間，其曾於九十年五月中旬及九
    十年五月十八日交付與被告出售洗車券各一百張，被告侵吞了洗車券轉賣後之收
    入款，並於九十年六月五日起避不上班等情若合符節（見偵字第二五一０五號卷
    第六頁反面、第二十頁正、反面），且有卷附被告自承係其出售之洗車券影本三
    紙及告訴人之入出境端末查詢報表一張在卷可稽（同上偵查卷第七頁、第十四頁
    ），足證被告確有為上揭業務侵占之行為，至被告雖辯稱：伊是向甲○○先借用
    等語，惟證人甲○○於偵查中已證稱：「（被告有無說要先用錢？）他沒說，錢
    拿了一年多都沒回來。」（偵緝字第六七六號卷第二十一頁反面）等語明確，再
    參以被告自九十年六月五日避不上班等情，堪信被告所辯，應為臨訟卸責之詞，
    被告侵占其所出售二百張洗車券之收入合計新台幣（下同）五萬餘元，灼然甚明
    。本件事證明確，被告前揭業務侵占犯行，已堪認定，應予依法論科。
二、查被告自八十九年五月間某日起至九十年六月五日止，受僱於告訴人甲○○在濱
    江巴士洗車場負責洗車、出售洗車券之工作，並保管洗車場之營業收入，此經被
    告於原審審理中自承在卷（原審卷第十八頁至第十九頁），足認被告確係因執行
    業務而持有上開出售洗車券二百張營收之人。被告未經告訴人同意，擅自將出售
    洗車券之收入五萬餘元，挪供己用之所為，係犯刑法第三百三十六條第二項之業
    務侵占罪。甲○○所交付之洗車券雖是分為九十年五月中旬及九十年五月十八日
    二次，每次交付一百張予被告，然被告侵占所賣出洗車券之款項，係以單一行為
    ，遂行侵占，應僅論以一業務侵占行為，附此敘明。
三、原審據以論罪科刑固非無見，惟按刑法上之連續犯，係指數個獨立之犯罪行為，
    基於一個概括犯意反覆為之，而觸犯同一性質之數罪名而言，查被告於告訴人分
    次交付洗車券後，陸續將販售所得一次侵占入己，先後花用殆盡，乃觸犯一個業
    務侵占罪，原判決以告訴人交付次數論以被告連續業務侵占，並加重其刑，其適
    用法則顯有未當，被告空言否認犯罪並指摘原判決不當，雖無理由，但原判決既
    有上揭可議之處，自應由本院將原判決撤銷改判。爰審酌被告於告訴出國期間，
    受告訴人委以出售洗車券之託付，因沈迷賭博，加上日常生活所需，竟擅自將所
    保管之洗車場收入挪為己用，然其侵吞入己之款項前後僅五萬餘元，危害不大，
    犯後並已於偵查中賠償告訴人九千元，有偵查卷附九十一年八月十四日訊問筆錄
    及郵政國內匯款執據可憑（偵緝字第六七六號卷第二十九頁、第三十三頁），雖
    尚未取得告訴人之諒解，然於原審審理中坦承犯行不諱，並深表悔意，及其犯罪
    手段、智識程度、生活情狀、與告訴人之關係等一切情狀，本院認公訴人求處有
    期徒刑十月，稍嫌過重，爰量處如主文第二項所示之刑，併諭知易科罰金折算標
    準示懲儆。
據上論斷，應依刑事訴訟法第三百六十九條第一項前段、第三百六十四條、第二百九
十九條第一項前段，刑法第三百三十六條第二項、第四十一條第一項前段，罰金罰鍰
提高標準條例第一條前段、第二條，判決如主文。
本案經檢察官費玲玲到庭執行職務。
中    華    民    國      九十二      年      二      月     二十六     日
                            臺灣高等法院刑事第十九庭
                                審判長法  官  許  國  宏
                                      法  官  宋      祺
                                      法  官  洪  光  燦
右正本證明與原本無異。
不得上訴。
                                      書記官  陳  玉  嬋
中    華    民    國      九十二      年      二      月     二十七     日
附錄：本案論罪科刑法條全文
刑法第三百三十六條第二項
對於業務上所持有之物，犯前條第一項之罪者，處六月以上五年以下有期徒刑，得併
科三千元以下罰金。


司法院資訊處製作；財團法人民間司法改革基金會備份。
